【裁判字號】    89,上易,1300
【裁判日期】    890920
【裁判案由】    詐欺
【裁判全文】
臺灣高等法院高雄分院刑事判決          八十九年度上易字第一三號
    上  訴  人  台灣高雄地方法院檢察署檢察官
    被      告  甲○○
右上訴人因被告詐欺案件，不服臺灣高雄地方法院八十八年度易字第五二二四號中華
民國八十九年六月十五日第一審判決（起訴案號：臺灣高雄地方法院檢察署八十八年
度偵字第二二三五七號），提起上訴，本院判決如左：
      主      文
上訴駁回。
      理      由
一、本案經本院審理結果，認第一審判決被告無罪，核無不合，應予維持，並引用第
    一審判決書記載之理由。（如附件）
二、原審因而為被告無罪之判決，核無不合，檢察官上訴意旨，以被告甲○○於刷卡
    消費時已無支付能力，仍大量簽帳，其在消費時顯有不法所有之意圖云云，指摘
    原判決不當。惟並無證據證明被告於刷卡消費時已無支付能力，且於原審審理中
    亦已由其姊代為償還簽帳之款項，此為告訴人代理人楊逸麒所自承，亦難認被告
    於消費時有不法所有之意圖，檢察官上訴為無理由，應予駁回。
三、被告經合法傳喚，無正當之理由不到庭，爰不符其陳述，逕行判決。
據上論結，應依刑事訴訟法第三百六十八條、第三百七十一條、第三百七十三條，決
如主文。
本案經檢察官邱榮藏到庭執行職務。
中    華    民    國     八十九     年       九       月      二十      日
                              臺灣高等法院高雄分院刑事第九庭
                                  審判長法官  張明松
                                        法官  江泰章
                                        法官  任森銓
右正本證明與原本無異。
不得上訴。
                                      書記官  張文斌
中    華    民    國     八十九     年       九       月    二十二      日
                                                                        Ｋ
附件：
臺灣高雄地方法院刑事判決                        八十八年度易字第五二二四號
    公  訴  人  臺灣高雄地方法院檢察署檢察官
    被      告  甲○○  女二十六歲（民國○○○年○○月○日生）
                        身分證統一編號：Ｚ000000000號
                        住高雄市○○○路四十六巷一○一號
                        居台北市○○區○○路五二九號五樓之七
右列被告因詐欺案件，經檢察官聲請簡易判決處刑（八十八年度偵字第二二三五七號
），經本院簡易庭移通常程序審理，本院判決如左：
    主      文
甲○○無罪。
    理      由
一、公訴意旨略以：被告甲○○明知其沒有工作，無償還信用卡簽帳金額之能力，竟
    意圖為自己不法之利益，竟於民國八十七年九月間（檢察官誤寫為八十八年九月
    間）以申請取得之聯邦商業銀行信用卡（卡號000000000000000
    0號），至特約商店刷卡簽帳消費，致聯邦商業銀行陷於錯誤代為支付新台幣（
    下同）五萬零二百七十二元。因認被告涉有刑法第三百三十九條第一項之詐欺罪
    嫌。
二、公訴人認被告涉有上開罪嫌，無非以告訴人之指訴、被告於偵查中自白：伊拿到
    信用卡後就沒有工作等語及簽帳單影本為其論據。惟按犯罪事實應依證據認定之
    ，無證據不得推定其犯罪事實，刑事訴訟法第一百五十四條定有明文。又刑法第
    三百三十九條第一項之詐欺罪之成立，係以行為人意圖為自己或第三人不法之所
    有，以詐術使人將第三人之物交付為要件。訊據被告甲○○坦認無力繳款之事實
    ，惟堅決否認犯有何詐欺之犯行，辯稱：伊申請信用卡時尚有工作，只是通知繳
    款當時，伊因突然離職，致無力償還簽帳款，並無詐欺之犯意等語。
三、經查：（一）被告於八十七年二月一日起至同年九月三十日止，任職於台灣迪生
    股份有限公司零售部擔任營業人員，此有該公司出具被告離職證明書一紙附卷可
    稽，又被告係於八十七年六月二十九日向告訴人聯邦商業銀行股份有限公司申請
    信用卡，亦據告訴人於告訴狀中陳稱明確，是被告係在台灣迪生股份有限公司任
    職期間向告訴人申請信用卡，並非毫無經濟之來源，尚非能認被告於申請信用卡
    之初，即有詐取告訴人之故意。（二）又被告於申請信用卡時，並填寫申請書，
    註明其近親為周玉菁，此有該申請書一紙附卷可據，經本院以該申請書上之電話
    與周玉菁聯絡，確認周玉菁係被告之姊姊，且在周玉菁知情後曾代為支付債款，
    有電話紀錄一紙附卷可據。再被告於申請書上所填載之存戶資料為世華銀行之帳
    戶，亦經本院查詢被告確在該銀行設有帳戶無訛，亦有電話紀錄一紙在卷足稽，
    是被告於申請信用卡之初，並未有虛偽填載資料，以逃避追索情事，且其姊事後
    亦有代為償還之行為。顯見告訴人之追索並非全屬無著，被告仍有承擔債務之意
    思，自無詐欺之犯意，應足認定。綜據上述，依前揭判例意旨，尚難認被告有為
    公訴人起訴所指之犯行，是本案自不能僅憑被告未屆期清償，即推定被告有施以
    詐術之行為，此外，本院復查無其他積極證據足認被告有被訴詐欺之犯行，是本
    案不能證明被告犯罪，爰為無罪之諭知。
據上論斷，應依刑事訴訟法第三百零一條第一項判決如主文。
中      華      民      國    八十九    年      六      月     十五     日
                                     臺灣高雄地方法院刑事第三庭
                                           法    官    古 振 暉
右正本證明與原本無異。
如不服本判決，應於判決送達後十日內，向本院提出上訴狀。
                                           書 記 官    吳 建 德
中    華    民    國      八十九      年      六      月      十五      日


司法院資訊處製作；財團法人民間司法改革基金會備份。
